臺灣高等法院花蓮分院刑事判決　　　　110年度交上易字第8號
上　訴　人　臺灣花蓮地方檢察署檢察官
上　訴　人
即　被　告　古家榮



選任辯護人　陳清華律師
上列上訴人因被告妨害公務等案件，不服臺灣花蓮地方法院109
年度交易字第109號中華民國110年1月29日第一審判決（起訴案
號：臺灣花蓮地方檢察署109年度偵字第2181號），提起上訴，
本院判決如下：
    主  文
原判決關於古家榮犯不能安全駕駛動力交通工具罪部分撤銷。
古家榮犯不能安全駕駛動力交通工具罪，處有期徒刑伍月，如易
科罰金，以新臺幣壹仟元折算壹日。
其餘上訴駁回。
    犯罪事實
一、古家榮明知有吐氣所含酒精濃度達每公升0.25毫克以上情形
    ，不得駕駛動力交通工具，亦明知其於民國109年5月19日凌
    晨0時56分許前某時，在不詳地點飲用酒類後，已達吐氣所
    含酒精濃度每公升0.25毫克以上之程度，猶在飲酒後駕駛車
    號000-0***號（車號詳卷）自用小客車上路。嗣於109年5月
    19日凌晨0時56分許，行經○○縣○○鎮○○街左轉至○○
    路O段時，因未按規定使用方向燈，適執行巡邏勤務之警員
    謝秉宏駕駛警車搭載警員王原璋行經該處，乃以警車緊隨並
    開啟警示燈及間斷按喇叭之方式，示意古家榮受檢。古家榮
    當時已知有警車跟追，雖2度煞車作勢停車受檢，但隨即往
    前行駛，並駛往○○縣○○鎮○○路O段之○○社區大樓地
    下室停車場，王原璋、謝秉宏依客觀合理判斷，認古家榮所
    駕駛之上開小客車易生危害，緊追至上開停車場，擬上前對
    古家榮盤查時，發現古家榮身上散發酒氣，要求古家榮配合
    實施酒精濃度測試。詎古家榮拒絕配合，並試圖離開現場，
    王原璋、謝秉宏乃以強制力壓制古家榮，古家榮即基於對依
    法執行職務之公務員當場侮辱之犯意，接續以臺語「幹你娘
    老機掰」、「幹你娘」等語辱罵正依法執行職務之警員王原
    璋、謝秉宏。嗣於同日凌晨1時48分許，經警在花蓮縣警察
    局玉里分局玉里派出所內對其實施呼氣酒精濃度測試，測定
    值達每公升0.53毫克，而查悉上情。
二、案經花蓮縣警察局玉里分局報告臺灣花蓮地方檢察署檢察官
    偵查起訴。
    理  由
甲、程序部分
    上訴人即被告古家榮（下稱被告）及辯護人均同意本判決下
    列引用之供述及非供述證據有證據能力。
乙、實體部分
一、認定犯罪事實所憑之證據及理由
    上開犯罪事實業據被告於本院審理時供承不諱，核與證人王
    原彰、謝秉宏證述相符，並有酒精測定紀錄表附卷可稽，及
    警車行車紀錄器及警員密錄器光碟扣案可證，復經檢察官及
    原審勘驗上開光碟屬實，製有勘驗筆錄存卷可參，足徵被告
    上開任意性自白與事實相符，被告上開犯行事證明確，足堪
    認定，應予論罪科刑。
二、論罪之理由
  ㈠核被告所為，係犯刑法第185條之3第1項第1款之公共危險罪
    及同法第140條第1項之侮辱公務員罪。被告侮辱公務員之犯
    行業於起訴書之犯罪事實中載明，起訴法條雖漏未引用刑法
    第140條第1項，惟此部分犯行為起訴範圍效力所及，併此敘
    明。
  ㈡被告先後以前揭言詞侮辱公務員，係於密接之時、地實施，
    所侵害之法益同一，行為之獨立性極為薄弱，依一般社會健
    全觀念，在時間差距上，難以強行分開，在刑法評價上，應
    視為數個舉動之接續施行，合為包括之一行為予以評價，故
    屬接續犯，僅論以一罪。又刑法第140條侮辱公務員罪，屬
    妨害國家公務之執行，為侵害國家法益，並非侵害個人法益
    之犯罪，如對於公務員2人以上依法執行職務時，當場侮辱
    ，仍屬單純一罪（最高法院85年度台非字第238號判決意旨
    參照），是被告以一行為侮辱警員王原璋、謝秉宏，仍屬單
    純一罪。
  ㈢被告所犯上開2罪，犯意各別，行為互殊，應予分論併罰。
三、撤銷改判部分即不能安全駕駛動力交通工具罪部分
  ㈠撤銷改判之理由
  ⒈按量刑之輕重，固屬事實審法院得依職權自由裁量之事項，
    惟仍應受比例原則及公平原則之限制，以符罪刑相當之原則
    ，否則其判決即非適法。所稱之比例原則，指行使此項職權
    判斷時，須符合客觀上之適當性、相當性與必要性之價值要
    求，不得逾越此等特性之程度，用以維護其均衡；而所謂平
    等原則，非指一律齊頭之平等待遇，應從實質上加以客觀判
    斷，倘條件有別，應本乎正義理念，分別適度量處，禁止恣
    意為之。
  ⒉被告前無酒後駕車之紀錄，亦無其他不法素行，有臺灣高等
    法院被告前案紀錄表可參，被告本次酒後駕車之時間為凌晨
    0時56分許，時值夜深人靜之時，路上人車稀少，呼氣酒精
    濃度測定值為每公升0.53毫克，未發生事故，且被告於原審
    否認犯行，惟於本院審理時坦承犯行，原審未及審酌於此，
    量處被告有期徒刑6月，容有未洽，被告上訴請求從輕量刑
    ，為有理由，應由本院撤銷改判。
  ㈡科刑之理由
    爰以行為人之責任為基礎，審酌被告素行良好，有被告前案
    紀錄表可憑，其於酒後駕駛動力交通工具小客車上路，造成
    一般往來之公眾及駕駛人自身高度之危險，於偵查及原審否
    認犯行，本院審理時坦承犯行之犯後態度，兼衡其自述為高
    中肄業之智識程度、已婚、需扶養妻子及1名未成年子女，
    從事工地工作、月入約新臺幣3萬元之家庭生活經濟狀況等
    一切情狀，量處如主文第2項所示之刑，並諭知易科罰金之
    折算標準，以示懲儆。
四、上訴駁回之理由 
  ㈠公然侮辱罪部分：
    原審就被告所犯公然侮辱罪部分為相同認定，並審酌被告因
    交通違規經警欲攔停盤查時，竟拒絕攔停加速逃回住處地下
    停車場，因遭警察壓制，心生不滿，而出言侮辱正依法執行
    職務之警察，無視公權力之行使，已侵害警察機關執行職務
    之嚴正性，所為已無足取，惟念及被告就此部分坦承犯行，
    且無前科，素行尚可，兼衡其自述為高中肄業之智識程度、
    從事營造業、家庭經濟狀況不佳等一切情狀，於法定刑內量
    處拘役20日，並無偏執一端，致明顯失出失入之瑕疵，難認
    原審就此部分裁量權之行使，有何違法或不當，本院應予尊
    重。被告上訴請求從輕量刑，並無理由，應予駁回。
  ㈡妨害公務罪部分：
  ⒈公訴意旨略以：被告於上開時、地，因拒絕配合酒測，已知
    警員王原璋、謝秉宏為依法執行職務之公務員，竟基於妨害
    公務之犯意，與警員王原璋扭打而施以強暴脅迫，警員王原
    璋因此受有右胸壁挫傷、雙手挫擦傷等傷害（所涉傷害部分
    ，未據告訴），因認被告涉犯刑法第135條第1項之妨害公務
    執行罪云云。
  ⒉本院審理結果，認原審以：①刑法第135條第1項之妨害公務
    罪所稱「強暴」，係意圖妨害公務員職務之依法執行，而以
    公務員為目標，對物或他人實施一切有形物理暴力，致產生
    積極妨害公務員職務執行者始克當之，並非公務員依法執行
    職務時，人民一有任何肢體舉止，均構成以強暴妨害公務執
    行，且刑法第135條第1項所定強暴妨害公務罪，目的在貫徹
    國家意志及保護國家法益，行為人主觀上不僅須有妨害公務
    之故意，客觀上亦有積極、直接施加強暴或脅迫之行為，致
    對公務員依法執行職務之行為造成阻礙，方足當之。是所謂
    施強暴之行為，係指對於公務員之身體直接實施暴力，或以
    公務員為目標，而對物或對他人施加積極之不法腕力，倘僅
    是單純於警員依法調查時，就姓名、住居所拒絕陳述，或於
    公務員依法執行職務時，以顯然不當之言詞或行動相加，尚
    未達強暴脅迫之程度時，甚至僅是以消極之不作為、或在公
    務員執行職務時不予配合、閃躲或在壓制之過程中扭動、掙
    脫之單純肢體行為，並未有其他積極、直接針對公務員為攻
    擊之行為，致妨害職務之執行，或未直接對於公務員施加對
    抗、反制之積極作為，惟尚難以認被告有上開各行為之狀態
    ，謂符合前揭法條所指「強暴」或「脅迫」之概念。②警員
    王原璋經診斷受有右胸壁挫傷、雙手擦挫傷之傷害，且眼鏡
    受損等情，固有臺北榮民總醫院玉里分院（下稱榮總玉里分
    院）診斷證明書、照片附卷足憑，惟證人王原璋證稱：被告
    沒有毆打我，只是一直反抗，我的手有磨到地板，被告沒有
    攻擊我，雙方都在拉扯，我兩手抓住被告，另一隻手可能遭
    被告壓在地上磨到地板，我和被告都倒在地上，應該是那時
    磨到受傷等語。證人謝秉宏證稱：王原璋的手有擦傷，他說
    有撞到胸口，我看到是推擠過程造成的，因推擠過程場面亂
    ，是何動作造成王原璋受傷，沒有看得很清楚等語，是依上
    開證人之證述，不能遽認被告有對公務員之身體直接實施暴
    力。
    ③依勘驗行車紀錄器錄影光碟結果，被告係在警員試圖以肢
    體限制其行為時，有揮開、阻止、反抗、推擠之動作以求脫
    身，此與證人王原彰所為被告未攻擊他之證述相符，不能僅
    以被告有反抗之肢體行為，即認被告有強暴行為。④依勘驗
    謝秉宏密錄器錄影光碟結果，可合理懷疑被告係為求掙脫而
    揮手打到警員王原璋，尚無法以此認被告有積極、施加暴力
    於警員王原璋。是依檢察官所舉之各項證據方法，尚未達於
    使法院確信被告涉犯妨害公務執行罪之程度。此外，卷內復
    無其他積極證據足資認定被告有妨害公務執行之犯行，不能
    證明其犯罪，且公訴意旨認此部分與被告所犯上開有罪部分
    為數罪，故應就此部分為被告無罪之諭知等語，所為論斷核
    無不當，應予維持。
  ⒊檢察官上訴意旨略以：被告經警員王原璋以雙手阻擋被告離
    開時，被告確有用手揮開警員王原璋並與之拉扯、扭打而對
    警員王原璋施以強暴，警員王原璋因此摔倒受有胸壁挫傷及
    雙手挫擦傷等傷害，此等事實詳見原審勘驗畫面，足徵被告
    有積極抗拒警員王原璋執行公務而對之施以暴力之犯意，被
    告主觀知悉警員王原璋係依法執行職務，客觀上亦有強暴行
    為之事實，足認被告確有妨害公務之犯意及犯行，原審為無
    罪諭知，認事用法尚有未洽，請求撤銷改判等語。
  ⒋經查：
  ①警員王原彰於事發當天109年5月19日至榮總玉里分院向醫師
    表示為警務人員，於執行勤務時發生胸部與肢體等處疼痛現
    象而至該院接受檢查與治療，經醫師診斷受有右胸壁挫傷及
    雙手挫擦傷之傷害，有該院之診斷證明書附卷可參。而警員
    王原彰之右手手腕及左手掌面有擦挫傷，亦有其受傷照片存
    卷可佐，是其傷勢與警員王原彰所為因與被告均倒地，手因
    磨到地板而受傷及被告未攻擊他之證述互核相符。
  ②依上開行車紀錄器及密錄器錄影光碟之勘驗結果，可知被告
    均係在警員試圖以肢體限制其行為時，為求脫身才有揮開、
    阻止、反抗、推擠之動作，無法證明被告有主動、積極攻擊
    警員之行為。且被告於事發翌日至榮總玉里分院應診，經醫
    師診斷確實受有右側髖部挫傷併瘀腫、雙側上臂挫傷併瘀腫
    、右側手部擦傷，疑似右側手部第4指挫傷（無傷口），亦
    有被告提出之診斷證明書在卷可憑。
  ③綜上可知，被告係在警員以肢體限制其行為時，有身體本能
    之排拒、阻擋及掙脫之行為，致與警員王原彰發生肢體接觸
    而生2人均受傷之結果，顯與主觀上係出於排除警員執行公
    權力之妨害公務犯意，且客觀上以警員為攻擊目標而施以暴
    力之妨害公務行為有別，尚難遽以妨害公務罪相繩。此外，
    復查無其他積極證據足資證明被告確有公訴意旨所指之妨害
    公務犯行，基於無罪推定之原則，既不能證明被告犯罪，自
    應為無罪之諭知。檢察官上訴意旨仍執前詞指摘原判決不當
    ，並無理由，應予駁回。
丙、適用之法律  
    刑事訴訟法第369條第1項前段、第368條、第364條、第299
    條第1項前段。
本案經檢察官林英正提起公訴，檢察官羅美秀提起上訴，檢察官
黃怡君到庭執行職務。
中    華    民    國   110    年    10    月    15    日
                  刑事庭審判長法  官 林慧英
                              法  官 李水源
                              法  官 謝昀璉
以上正本證明與原本無異。
本件不得上訴。
中    華    民    國   110    年    10    月    15    日
                              書記官 林明智
附錄本案論罪科刑法條：
中華民國刑法第185條之3
駕駛動力交通工具而有下列情形之一者，處 2 年以下有期徒刑
，得併科 20 萬元以下罰金：
一、吐氣所含酒精濃度達每公升零點二五毫克或血液中酒精濃度
    達百分之零點零五以上。
二、有前款以外之其他情事足認服用酒類或其他相類之物，致不
    能安全駕駛。
三、服用毒品、麻醉藥品或其他相類之物，致不能安全駕駛。